臺灣桃園地方法院小額民事判決
111年度桃小字第323號
原      告  蘇月淇  

被      告  邱繼威  
上列當事人間請求損害賠償(交通)事件，本院於民國111年7月20
日言詞辯論終結，判決如下：
　　主    文
被告應給付原告新臺幣參仟貳佰貳拾柒元，及自民國一一Ｏ年十
月八日起至清償日止，按年息百分之五計算之利息。
原告其餘之訴駁回。
訴訟費用新臺幣壹仟元由被告負擔其中新臺幣壹佰壹拾陸元，餘
由原告負擔。
本判決第一項得假執行。
原告其餘假執行之聲請駁回。
    事實及理由
壹、程序方面：　
    被告經合法通知，未於言詞辯論期日到場，且無民事訴訟法
    第386條所列各款情形，故依原告之聲請，由其一造辯論而
    為判決。
貳、實體方面：
一、原告主張：原告於民國110年7月16日晚間9時46分許，騎乘
    車牌號碼000-0000號普通重型機車（下稱甲機車）沿桃園市
    八德區中華路往中壢方向行駛，行經中華路與茄苳路交岔路
    口時，遭訴外人楊竣翔所騎乘、自同向後方駛至之車牌號碼
    000-000號普通重型機車（下稱乙機車）追撞，二車因而倒
    地。待原告與楊竣翔在場等待警方到場時，被告又駕駛車牌
    號碼000-0000號自用小客車（下稱丙車）自同向後方駛至，
    再次追撞甲機車，甲機車因而受損。嗣甲機車送廠修復，共
    計支出維修費用新臺幣（下同）37,120元，且因修復期間無
    法使用，致原告另行支出計程車費1,330元。而因原告與楊
    竣翔已就上開維修費用以10,600元達成部分和解，故依侵權
    行為之法律關係提起本件訴訟，請求被告賠償餘額。並聲明
    ：1.被告應給付原告27,850元，及自起訴狀繕本送達翌日起
    至清償日止，按年息5%計算之利息。2.願供擔保，請求准予
    宣告假執行。
二、被告經合法通知，未於言詞辯論期日到場，亦未提出書狀為
    任何聲明或陳述以供本院參酌。
三、本院之判斷：
(一)原告於上開時間騎乘甲機車行經上開地點，遭楊竣翔騎乘之
    乙機車自同向後方追撞而人車倒地；隨後被告再駕駛丙車自
    同向後方駛至事發地點，再次追撞倒地之甲機車，甲機車因
    而受損之事實，已經本院調取警方道路交通事故處理卷宗，
    核對其內道路交通事故現場圖、調查報告表；調查筆錄、現
    場照片等確認無誤，此等事故發生之基本過程先可認定。而
    關於上開二次碰撞之具體情形，原告於事發當日警詢時陳稱
    ：我遭乙機車追撞倒地後，起身撿起地上散落物品並移動至
    一旁人行道等，但機車仍倒臥原地，大約過5至10分鐘，丙
    車再追撞甲機車，甲機車因此滑行至對向車道等語（見本院
    卷第25頁）；於本院審理時亦陳稱：二次碰撞約間隔5分鐘
    左右等語（見本院卷第64頁反面），堪認本事件應為2起具
    有相當時間間隔而各自獨立之碰撞事故所構成，就各該當事
    人之責任歸屬，即應就二段事故之情節分別認定，而非以一
    個共同侵權行為視之，先予說明。
(二)按因故意或過失，不法侵害他人之權利者，負損害賠償責任
    ；數人共同不法侵害他人之權利者，應連帶負損害賠償責任
    ；汽車、機車或其他非依軌道行駛之動力車輛，在使用中加
    損害於他人者，駕駛人應賠償因此所生之損害；但於防止損
    害之發生，已盡相當之注意者，不在此限；損害之發生或擴
    大，被害人與有過失者，法院得減輕賠償金額，或免除之，
    民法第184條第1項前段、第185條第1項前段、第191條之2、
    第217條第1項分別定有明文。又汽車行駛時，駕駛人應注意
    車前狀況，並隨時採取必要之安全措施；發生道路交通事故
    ，事故地點在車道或路肩者，駕駛人應在適當距離處豎立車
    輛故障標誌或其他明顯警告設施，亦為道路交通安全規則第
    94條第3項、道路交通事故處理辦法第3條第1項第1款所規定
    。就上開第二次碰撞事故而言，被告駕駛丙車行經事發地點
    ，本應注意甲機車倒臥車道之車前狀況，並適當採取煞車、
    閃避等安全措施，卻疏未為之，應已違反上開注意義務之規
    定而有過失。然原告自承於上開第一次碰撞事故發生後，並
    未在甲機車後方適當距離設置警告標誌（見本院卷第64頁反
    面），亦有違上開注意義務之規定，而使發生二度追撞之風
    險升高。至於原告雖陳稱其在第一次碰撞中有受傷，且機車
    內也放不下三角錐云云，然依上述，本件二次碰撞間已有至
    少5分鐘之時間間隔，並非接連猝然發生；原告於第一次碰
    撞後並仍可起身撿拾地上物品、移動至人行道等待警察、救
    護人員到場，尚非身體難以行動之狀態；又警示標誌亦非以
    交通錐、三角警示牌為限，而得以顯示故障燈號、放置其他
    顯眼物品之方式替代之，是原告客觀上應無難以為上開警示
    之情形，無從解免上開注意義務，仍足認其與有過失。考量
    兩造違反注意義務之程度、對此部分事故之防免能力、對損
    害結果施加影響力之高低等情狀，此第二段事故應由原告負
    擔20%之過失責任，被告負擔80%之過失責任為適當。被告應
    對原告負擔之損害賠償責任即應依此比例減輕之。
(三)損害賠償之項目及金額：
　1.按負損害賠償責任者，應回復他方損害發生前之原狀；債權
    人得請求支付回復原狀所必要之費用，民法第213條第1項、
    第3項分別定有明文。而回復原狀費用既以必要者為限，則
    修理材料以新品換舊品者，即應計算折舊。又按工項若係連
    工帶料，而依工程特性或市場慣例為不可分，或於一般材料
    費用所佔比例遠大於工資費用，未必另行收取工資，而僅就
    材料費差額賺取利潤者，如估價時未區分工資及材料費用，
    原告復未能舉證證明其中材料費用及工資之各別金額，則應
    逕以估價之費用予以折舊估算。甲機車經送廠修復，共計支
    出維修費用37,120元，有估價單1份、收據2紙可憑（見本院
    卷第10頁），而上述估價單、收據均未就更換之零件及工資
    分列價額，依前述說明，應認為連工帶料，逕以估價費用計
    算折舊。又依車籍資料查詢結果，系爭機車係於105年2月出
    廠，至本件事故發生之110年7月間，實際使用年數已逾3年
    ，則依行政院財政部發布之「固定資產耐用年數表」及「固
    定資產折舊率表」，系爭機車之修復費用扣除折舊後，僅餘
    殘值即其價額之10分之1，是原告就系爭機車所得請求之必
    要修復費用即以3,712元為限，逾此範圍之請求則難認有據
    。
　2.原告主張甲機車於修復期間無法使用，其以計程車代步，支
    出車費1,330元之事實，已提出乘車證明5紙為據（見本院卷
    第11頁），原告此部分請求應屬可採。
　3.承上，原告因本件事故所得請求之損害賠償金額，共計應為
    5,042元（計算式：3,712＋1,330＝5,042）。而上開二段事故
    各自肇致之損害結果，雖因欠缺二段事故間之照片等相關證
    據，而無法截然區分，但依上開現場照片所示，乙機車於第
    一段碰撞後，車身僅有刮傷，而無變形或破損之情形；丙車
    於第二段事故發生後，則產生水箱罩破裂、前保險桿斷裂、
    車牌掉落之結果（見本院卷第33頁至第34頁正面、第35頁反
    面至第36頁正面），堪認上開第二段碰撞之程度應較第一段
    事故嚴重甚多，二者所致之損害應以80%、20%之比例認定為
    適當。是依此比例計算，再以被告與有過失之比例減輕後，
    原告得請求被告賠償之金額即應以3,227元為限（計算式：5
    ,042*80%*80%＝3,227，元以下四捨五入），逾此範圍之請求
    則無理由，應予駁回。
(四)又給付無確定期限者，債務人於債權人得請求給付時，經其
    催告而未為給付，自受催告時起，負遲延責任。其經債權人
    起訴而送達訴狀，或依督促程序送達支付命令，或為其他相
    類之行為者，與催告有同一之效力。遲延之債務，以支付金
    錢為標的者，債權人得請求依法定利率計算之遲延利息。其
    利率未經約定，亦無法律可據者，週年利率為5%，為民法第
    229條第2項、第233條第1項前段、第203條分別明定。本件
    原告對被告之損害賠償請求權屬未定給付期限之金錢債權，
    故其就上開3,227元，請求被告給付自起訴狀繕本送達翌日
    即110年10月8日（見本院卷第15頁）起至清償日止，按年息
    5%計算之利息，即屬有據。
四、綜上所述，原告依侵權行為之法律關係，請求被告給付如主
    文第1項所示，為有理由，應予准許；逾此範圍之請求，則
    無理由，應予駁回。
五、本判決第1項係適用小額訴訟程序所為被告敗訴之判決，依
    民事訴訟法第436條之20規定，應依職權宣告假執行。原告
    其餘假執行之聲請則因訴之駁回失其依附，應併予駁回。
六、本件結論已臻明確，原告其餘攻擊防禦方法及所提證據，經
    審酌均不至影響判決結果，故不逐一論述。
七、訴訟費用負擔之依據：民事訴訟法第79條，並依同法第436
    條之19第1項，確定訴訟費用額為1,000元。　　
中　　華　　民　　國　　111 　年　　8 　　月　　5 　　日
                  桃園簡易庭  法  官  陳逸倫
以上為正本係照原本作成。
如不服本判決，應於送達後20日內，向本院提出上訴狀並表明上
訴理由，如於本判決宣示後送達前提起上訴者，應於判決送達後
20日內補提上訴理由書（須附繕本）。
如委任律師提起上訴者，應一併繳納上訴審裁判費。   
中　　華　　民　　國　　111 　年　　8 　　月　　5 　　日
                              書記官  潘昱臻
附錄：
一、民事訴訟法第436條之24第2項：
　  對於小額程序之第一審裁判上訴或抗告，非以其違背法令為
    理由，不得為之。
二、民事訴訟法第436條之25：
　  上訴狀內應記載上訴理由，表明下列各款事項：
　  ㈠原判決所違背之法令及其具體內容。
　  ㈡依訴訟資料可認為原判決有違背法令之具體事實。
三、民事訴訟法第471條第1項：（依同法第436條之32第2項規定
    於小額事件之上訴程序準用之）
    上訴狀內未表明上訴理由者，上訴人應於提起上訴後20日內
    ，提出理由書於原第二審法院；未提出者，毌庸命其補正，
    由原第二審法院以裁定駁回之。